【裁判字號】    97,訴,1684
【裁判日期】    980227
【裁判案由】    第三人異議之訴
【裁判全文】
臺灣臺南地方法院民事判決              97年度訴字第1684號
原      告  乙○○○
訴訟代理人  蔡進欽律師
            蘇正信律師
            蔡弘琳律師
被      告  財政部台灣省南區國稅局新化稽徵所
法定代理人  甲○○
訴訟代理人  丙○○
            丁○○
上列當事人間第三人異議之訴事件，本院於民國98年2月13日言
詞辯論終結，判決如下：
    主  文
原告之訴駁回
訴訟費用新台幣壹萬捌仟伍佰貳拾參元由原告負擔。
    事實及理由
一、原告起訴主張：
  (一)原告乙○○○之夫即訴外人胡秋陽因欠繳遺產稅，經被告財
    政部台灣省南區國稅局新化稽徵所依法向法務部行政執行署
    台南行政執行處（下稱行政執行處）聲請強制執行，經該處
    以96年度遺稅執特專字第64022號受理中。行政執行處乃於
    民國97年11月24日會同被告承辦人丙○○，前往原告住所，
    當場查扣原告所有現款新台幣（下同）177萬元，原告旋於
    97年11月24日具狀聲明異議，經行政執行處乃於97年12月2
    日以南執平96年遺稅執特專字第64022號函覆拒絕發還。
  (二)按公法上金錢給付義務之執行事件，第三人就執行標的物認
    有足以排除執行之權利時，得於執行程序終結前，依強制執
    行法第15條規定，向管轄法院提起民事訴訟，行政執行法施
    行細則第18條定有明文。行政執行處當日查扣之現金177萬
    元係原告於96年10月12日由郵局定期存款400萬元解約後連
    同利息共4,232,673元提領現金，支出後剩餘款項，屬原告
    所有，自與訴外人胡秋陽無關。
  (三)聲明：法務部行政執行署台南行政執行處96年度遺稅執特專
    字第64022號義務人胡秋陽之遺產及贈與稅法之遺產稅執行
    事件，就原告所有現金177萬元所為查扣之強制執行程序應
    予撤銷等語。
  (四)對被告抗辯所為之陳述：當時行政執行處所查扣系爭款項只
    是交給被告暫時保管，並不是終局執行結果，本件原告業已
    於97年11月27日向行政執行處提出異議，後來行政執行處在
    97年12月2日發文要原告提起第三人異議之訴，原告認為行
    政行為本質上仍具有信賴保護原則的適用，原告信賴行政執
    行處提起本件訴訟，應受保護。
二、被告則聲明：原告之訴駁回，並辯稱：在97年12月2日當天
    經行政執行處書記官電話通知被告將執行的款項，可充作稅
    款及罰緩之用，所以才會有卷附的繳款書，因此，執行行為
    已經終結等語。
三、得心證之理由：
  (一)按第三人就執行標的物，有足以排除強制執行之權利者，得
    於強制執行程序終結前，向執行法院對債權人提起異議之訴
    ，此為強制執行法第15條所明定。而強制執行法第15條所謂
    就執行標的物有足以排除強制執行之權利者，係指對於執行
    標的物有所有權、典權、留置權、質權存在之情形之一者而
    言，最高法院亦著有44年台上字第721號判例足資參照。又
    按公法上金錢給付義務之執行事件，第三人就執行標的物認
    有足以排除執行之權利時，得於執行程序終結前，依強制執
    行法第15條規定，向管轄法院提起民事訴訟，行政執行法施
    行細則第18條亦定有明文。
  (二)原告主張其配偶即訴外人胡秋陽因欠繳遺產稅，經被告依法
    向行政執行處聲請強制執行，行政執行處於97年11月24日會
    同被告承辦人丙○○，前往原告住所，當場查扣現款177萬
    元等語，業據提出行政訴訟聲請狀、收據、行政執行處函文
    為證，且為被告所不否認，自堪信原告此部分之主張為可採
    。
  (三)至原告主張行政執行處當日查扣之現金177萬元係原告所有
    ，當時行政執行處所查扣系爭款項只是交給被告暫時保管，
    並不是終局執行結果，其仍得提起本件第三人異議之訴，行
    政執行處就原告所有現金177萬元所為查扣之強制執行程序
    應予撤銷等語，被告固未就原告主張該現金177萬元為其所
    有部分爭執，然辯稱此部分之執行行為已經終結等語，是本
    件所應審酌者厥為：行政執行處就該現金177萬元所為之強
    制執行程序是否已終結，經查：
    1.按金錢在法律上之性質為消費物，又按寄託物為代替物時
      ，如約定寄託物之所有權移轉於受寄人，並由受寄人以種
      類、品質、數量相同之物返還者，為消費寄託；寄託物為
      金錢時，推定其為消費寄託。民法第602條第1項、第603
      條分別定有明文。依據上述民法關於「金錢」此種「特殊
      物」之規定足認：通常收受他人交付之金錢，應推定交付
      金錢之人已移轉該金錢之所有權予收受之人。
    2.又查，本院調取行政執行處以96年度遺稅執特專字第6402
      2號執行事件於97年11月24日前往原告住所，當場查扣現
      款177萬元之全程錄影之錄影帶，經本院勘驗結果：行政
      執行處人員清點現場扣押之千元紙鈔數疊，與原告訴訟代
      理人所庭呈之郵局綁鈔帶相同，有該日言詞辯論筆錄在卷
      可稽（見本院卷第50頁），且本院與證人胡家誠證稱：扣
      到的177萬元是其媽媽（按即原告）從郵局領出來的等語
      ，以及原告提出之郵政定期儲金存單及郵政存簿儲金簿等
      影本相核（見本院卷第9-13頁），固堪認定扣案之177萬
      元應為原告所有，然該177萬元既屬動產，且係行政執行
      處執行人員自訴外人胡秋陽之臥房裡查扣，並當場交付被
      告之承辦人即丙○○保管，亦有行政執行處該日現場執行
      筆錄在卷可查（見本院卷第31頁），依據上述金錢之特性
      ，該177萬元之所有權自應推定已移轉為被告所有。
    3.再查，被告辯稱其承辦人丙○○於97年12月2日當天經行
      政執行處書記官電話通知被告將執行的款項，可充作稅款
      及罰緩之用，所以才會有卷附的繳款書，經核被告此部分
      之辯詞與行政執行處卷宗內之繳款書內容相符，自堪信被
      告此部分之辯詞為可採，因此，即使扣案之177萬元為原
      告所有，然原告乃係於97年12月5日提起本件第三人異議
      之訴，有起訴狀上所載收文戳可稽，惟被告已早於97年12
      月2日將扣案之177萬元充作稅款及罰緩之用，因此，行政
      執行處就該現金177萬元所為之強制執行程序業已終結，
      應堪認定。
    4.至原告主張行政執行處在97年12月2日發文要原告提起第
      三人異議之訴，其認為行政行為本質上仍具有信賴保護原
      則的適用等語，惟核行政執行處之上開函文亦不能使已終
      結之執行行為復變回未終結，是原告此部分之主張，應無
      可採。
    5.依上所述，行政執行處就該現金177萬元所為之強制執行
      程序既已終結，原告自不得再就該部分提起本件第三人異
      議之訴，因此，原告第三人異議之訴非有理由，應予駁回
      。
四、本件事証已明確，兩造其餘攻擊、防禦方法及舉証，因與本
    判決判斷結果，不生影響，爰無逐一論述之必要，併此敘明
    。
五、按法院為終局判決時，應依職權為訴訟費用之裁判；訴訟費
    用。由敗訴之當事人負擔；民事訴訟法第87條第1項、第78
    條分別定有明文。經查：本件訴訟費用額為裁判費18,523元
    ，因此，揆諸前開規定，應由原告負擔，爰併予確定如主文
    第二項所示。
六、結論：原告之訴為無理由，依民事訴訟法第78條、第87條第
    1項，判決如主文。
中    華    民    國    98    年    2     月    27    日
                  民事第三庭    法  官  林福來
以上正本係照原本作成
如對本判決上訴，須於判決送達後20日內向本院提出上訴狀
中    華    民    國    98    年    2     月    27    日
                                書記官  吳俊達


司法院資訊處製作；財團法人民間司法改革基金會備份。
